【裁判字號】    99,上訴,1179
【裁判日期】    990714
【裁判案由】    違反毒品危害防制條例
【裁判全文】
臺灣高等法院高雄分院刑事判決        99年度上訴字第1178號
上  訴  人
即  被  告  甲○○
上列上訴人因違反毒品危害防制條例案件，不服臺灣高雄地方法
院99年度審訴字第556 號、1234號中華民國99年6 月3 日第一審
判決（起訴案號：臺灣高雄地方法院檢察署99年度毒偵字第342
號、1099號、1298號），提起上訴，本院判決如下：
     主  文
上訴駁回。
     理  由
一、按不服地方法院之第一審判決而上訴者，應向管轄第二審之
    高等法院為之。上訴書狀應敘述具體理由；上訴書狀未敘述
    上訴理由者，應於上訴期間屆滿後20日內補提理由書於原審
    法院，逾期未補提者，原審法院應定期間先命補正。第二審
    法院認為上訴書狀未敘述理由或上訴有第362 條前段之情形
    者，應以判決駁回之。但其情形可以補正而未經原審法院命
    其補正者，審判長應定期間先命補正，刑事訴訟法第361 條
    、第367 條，分別定有明文。又所謂不服第一審判決之具體
    理由，必係依據卷內既有訴訟資料或提出新事證，指摘或表
    明第一審判決有何採證認事、用法或量刑等足以影響判決本
    旨之不當或違法，而構成應予撤銷之具體事由，始克當之（
    例如：依憑證據法則具體指出所採證據何以不具證據能力，
    或依憑卷證資料，明確指出所為證據證明力之判斷如何違背
    經驗、論理法則）；倘僅泛言原判決認定事實錯誤、違背法
    令、量刑失之過重或輕縱，而未依上揭意旨指出具體事由，
    或形式上雖已指出具體事由，然該事由縱使屬實，亦不足以
    認為原判決有何不當或違法者（例如：對不具有調查必要性
    之證據，法院未依聲請調查亦未說明理由，或援用證據不當
    ，但除去該證據仍應為同一事實之認定），皆難謂係具體理
    由，俾與第二審上訴制度旨在請求第二審法院撤銷、變更第
    一審不當或違法之判決，以實現個案救濟之立法目的相契合
    ，並節制濫行上訴（最高法院97年度台上字第892 號判決意
    旨參照）。是以上訴人之上訴書狀或補提之上訴理由書，雖
    有敘述上訴理由，惟並未具體敘述第一審判決有上述違法、
    不當情形，即與未敘述具體理由無異，其所為上訴，即不符
    合上訴之法定要件。
二、本件上訴人即被告甲○○因違反毒品危害防制案件，即施用
    第一、二級毒品附表所示5 罪，經原審分別判決如附表所示
    之刑，並定應執行刑為2 年10月，有判決書在卷可稽，被告
    不服提起上訴，略以：被告於98年11月18日22時許、同年
    11月30日11時20分許、99年1 月9 日11時45分許，警察查獲
    被告時，都是以同一理由要求被告驗尿，被告均主動酌合，
    是被告此舉亦有自首要件。被告於99年1 月，主動參加美
    沙冬替代療法，目前亦有正當工作，且有悔悟之心，故請輕
    判，給予被告改過自新機會云云。
三、經查
  (1)關於刑之量定，係實體法上賦予法院得為自由裁量之事項，
    倘其未有逾越法律所規定之範圍，或濫用其權限，即不得任
    意指摘為違法（最高法院75年度台上字第7033號判例意旨參
    考）。且在同一犯罪事實與情節，如別無其他加重或減輕之
    原因，下級審量定之刑，亦無過重或失輕之不當情形，則上
    級審法院對下級審法院之職權行使，原則上應予尊重（最高
    法院85年度台上字第2446號判決意旨參考）。
  (2)又被告甲○○於98年11月18日22時許，在高雄市○鎮區○○
    路與中安路口，因形跡可疑經警盤查，被告甲○○於有偵查
    犯罪權限之機關及公務員發覺其犯罪前，僅主動自承如附表
    編號2 所示施用第二級毒品犯行而已，並未供述有施用附表
    編號1 所示第一級毒品海洛因之犯行，此經被告甲○○於警
    詢中供明在卷( 見前鎮分局警一卷第6 頁) ，惟嗣經其同意
    接受採尿送驗，結果呈可待因、嗎啡及甲基安非他命陽性反
    應，此有濫用藥物尿液檢體監管紀錄表（編號I-454 ）、高
    雄市立凱旋醫院98年12月10日（編號I-454 ）濫用藥物尿液
    檢驗報告各1 紙可按( 見前開警一卷第7 、8 、9 頁) 。
  (3)被告甲○○於98年11月30日11時20分許，在高雄市○○區○
    ○路與高鳳路口，因另涉竊盜案件再為警查獲，被告甲○○
    於有偵查犯罪權限之機關及公務員發覺其犯罪前，亦僅主動
    自承附表編號3 所示施用第二級毒品犯行而已，並未供述有
    施用附表編號4 所示第一級毒品海洛因之犯行，此亦為被告
    甲○○於警詢中供明在卷( 見小港分局警詢筆錄，即偵二卷
    第3 頁) ，惟嗣經其同意接受採尿送驗，結果呈可待因、嗎
    啡及甲基安非他命陽性反應，此有高雄市政府警察局小港分
    局毒品案嫌疑人尿液代碼與姓名對照表（代碼：J-429 ）、
    高雄市立凱旋醫院98年12月17日（代碼：J-429 ）濫用藥物
    尿液檢驗報告可按(見偵二卷第5、6頁)。
  (4)被告甲○○於於99年1 月9 日11時45分許，在高雄縣大寮鄉
    ○○○段2282-2地號，因另涉竊盜案件為警查獲時，其於警
    詢則係供述：我於89年開始使用毒品海洛因，勒戒後最後一
    次吸食是在98年12月底，在高雄縣鳳山巿田中央路工地吸食
    毒品海洛因，我是將海洛因捲在香煙裡面吸食等語( 見林園
    分局警詢筆錄，即偵三卷第4 頁) ，亦未於警查獲時供述其
    於於99年1 月9 日16時20分許為警採尿時起回溯72小時內某
    時，有施用附表編號5 所示第一級毒品海洛因之犯行，惟徵
    得被告甲○○同意後採尿送驗，檢驗結果呈可待因、嗎啡陽
    性反應，此亦有高雄縣政府警察局林園分局查獲毒品案件嫌
    疑人代號與真實姓名對照表（代號：林偵0013）、臺灣檢驗
    科技股份有限公司99年1 月22日（代號：林偵0013）濫用藥
    物尿液檢驗報告各1 紙可按( 見偵三卷第6 、7 頁) 。
  (5)是依上情以觀，被告甲○○所犯附表之罪，僅其中附表編號
    2、3 部分，係在警方發覺前，主動坦承施用第二級毒品之
    情，員警始因而得悉被告犯上開施用第二級毒品犯行，準此
    ，其對於未經發覺之罪自首並願接受裁判者，則只有附表編
    號2 、3 部分而已，其上訴意旨以附表1 、4 、5 部分亦符
    合自首減輕其刑之規定，自非可取。
四、再被告甲○○對於有附表所示五罪施用毒品之犯行，業據其
    於原審審理時坦承在案( 見原審審訴卷第53頁) ，是原審以
    附表編號2 、3 部分，依刑法第62條前段規定，在該次罪刑
    項下減輕其刑，且被告之犯行，有累犯加重其刑之適用，上
    開2 罪罪，依法先加後減之，及審酌被告審酌被告前經觀察
    、勒戒及刑罰執行後，仍未能徹底戒絕毒品，復再犯本件施
    用毒品罪，顯見其自制力不足，無法擺脫毒品，且其有多次
    毒品、竊盜等前科，素行不佳，惟念所犯施用毒品罪乃屬戕
    害自身身心健康行為，且其犯後已坦認犯行，並斟酌公訴檢
    察官建議本件量處有期徒刑11月（施用第一級毒品部分）、
    4 月（施用第二級毒品部分）等一切情狀，分別量處附表所
    示之刑，定應執行刑為有期徒刑2 年10月；業已詳敘其所憑
    從輕量刑之依據。從形式上觀察，原判決並無認定事實錯誤
    、量刑瑕疵或違背法令之情形。
五、是原審業已就被告所犯之罪累犯加重其刑之適用，附表編號
    2 、3 部分有自首減輕其刑之情形，及客觀上就刑法第57條
    揭示之各種量刑條件妥為斟酌，從輕各量處附表所示之刑，
    並定應執行刑為2 年10月，難謂有何違法失當之處；被告之
    上訴意旨，仍以其於98年11月18日22時許、同年11月30日11
    時20分許、99年1 月9 日11時45分許，即附表編號1 、4 、
    5 部分有自首規定之適用，及主動參加美沙冬替代療法，目
    前亦有正當工作，且有悔悟之心，請給予改過自新機會，予
    以輕判云云。並未依據卷內訴訟資料，具體指摘原判決認事
    用法有何違法或不當，或有何違背經驗法則或論理法則之情
    形，顯屬上訴未敘述具體理由。核之上揭說明，應認本件上
    訴違背法律上之程式，自應予以駁回。
六、依刑事訴訟法第367 條前段、第372 條，不經言詞辯論，逕
    為判決如主文。
中    華    民    國    99    年    7     月    14    日
                  刑事第九庭    審判長法  官  莊秋桃
                                      法  官  范惠瑩
                                      法  官  田平安
以上正本證明與原本無異。
施用第二級毒品部分不得上訴。
其餘部分如不服本判決應於收受本判決後10日內向本院提出上訴
書狀，其未敘述上訴理由者，並得於提起上訴後10日內向本院補
提理由書狀（均須按他造當事人之人數附繕本）「切勿逕送上級
法院」。
中    華    民    國    99    年    7     月    14    日
                                      書記官  馬蕙梅
附表：
┌─┬─────┬────────┬────────────┬───────┬───────────┐
│編│施用時間  │   施用地點     │       查獲經過         │  所犯之罪    │     所處之刑         │
│號│          │                │                        │              │                      │
├─┼─────┼────────┼────────────┼───────┼───────────┤
│1 │98年11月18│在高雄縣某工寮，│於同年月18日22時許，在高│施用第一級毒品│累犯，處有期徒刑拾壹月│
│  │日22時30分│將海洛因摻入香煙│雄市○鎮區○○路與中安路│              │。                    │
│  │許為警採尿│點燃後吸食煙霧之│口，因形跡可疑經警盤查，│              │                      │
│  │回溯72小時│方式，施用第一級│甲○○於有偵查犯罪權限之│              │                      │
│  │內某時（不│毒品海洛因1次   │機關及公務員發覺其犯罪前│              │                      │
│  │含公權力拘│                │，主動自承如附表編號2 所│              │                      │
│  │束時間）  │                │示施用第二級毒品犯行，經│              │                      │
│  │          │                │其同意接受採尿送驗，結果│              │                      │
│  │          │                │呈可待因、嗎啡及甲基安非│              │                      │
│  │          │                │他命陽性反應。          │              │                      │
├─┼─────┼────────┼────────────┼───────┼───────────┤
│2 │於98年11月│在高雄縣某工寮，│同上                    │施用第二級毒品│累犯，處有期徒刑肆月。│
│  │16日某時許│以鋁箔紙燒烤之方│                        │              │                      │
│  │          │式，施用第二級毒│                        │              │                      │
│  │          │品甲基安非他命1 │                        │              │                      │
│  │          │次              │                        │              │                      │
├─┼─────┼────────┼────────────┼───────┼───────────┤
│3 │於98年11月│在高雄縣鳳山市某│於98年11月30日11時20分許│施用第二級毒品│累犯，處有期徒刑肆月。│
│  │26日9 時許│工寮，以鋁箔紙燒│，在高雄市○○區○○路與│              │                      │
│  │          │烤之方式，施用第│高鳳路口，因另涉竊盜案件│              │                      │
│  │          │二級毒品甲基安非│為警查獲，甲○○於有偵查│              │                      │
│  │          │他命1次         │犯罪權限之機關及公務員發│              │                      │
│  │          │                │覺其犯罪前，主動自承左列│              │                      │
│  │          │                │所述施用第二級毒品犯行，│              │                      │
│  │          │                │並經徵得甲○○同意採集其│              │                      │
│  │          │                │尿液送驗，結果呈安非他命│              │                      │
│  │          │                │、甲基安非他命、可待因、│              │                      │
│  │          │                │嗎啡陽性反應。          │              │                      │
├─┼─────┼────────┼────────────┼───────┼───────────┤
│4 │於98年11月│在高雄縣某工寮，│同編號3                 │施用第一級毒品│累犯，處有期徒刑拾壹月│
│  │30日11時20│將海洛因摻入香煙│                        │              │。                    │
│  │分許為警採│點燃後吸食煙霧之│                        │              │                      │
│  │尿時起回溯│方式，施用第一級│                        │              │                      │
│  │72小時內某│毒品海洛因1次   │                        │              │                      │
│  │時（不含公│                │                        │              │                      │
│  │權力拘束時│                │                        │              │                      │
│  │間）      │                │                        │              │                      │
├─┼─────┼────────┼────────────┼───────┼───────────┤
│5 │於99年1月9│在高雄縣某工寮，│於99年1 月9 日11時45分許│施用第一級毒品│累犯，處有期徒刑拾壹月│
│  │日16時20分│將海洛因摻入香煙│，在高雄縣大寮鄉○○○段│              │。                    │
│  │許為警採尿│點燃後吸食煙霧之│2282-2地號，因另涉竊盜案│              │                      │
│  │時起回溯72│方式，施用第一級│件為警查獲，經徵得其同意│              │                      │
│  │小時內某時│毒品海洛因1次   │後採尿送驗，檢驗結果呈可│              │                      │
│  │（不含公權│                │待因、嗎啡陽性反應。    │              │                      │
│  │力拘束時間│                │                        │              │                      │
│  │）        │                │                        │              │                      │
└─┴─────┴────────┴────────────┴───────┴───────────┘

司法院資訊處製作；財團法人民間司法改革基金會備份。
